【裁判字號】    92,訴,1827
【裁判日期】    920731
【裁判案由】    毒品危害防制條例
【裁判全文】
臺灣高雄地方法院刑事判決                        九十二年度訴字第一八二七號
    公  訴  人  臺灣高雄地方法院檢察署檢察官
    被      告  甲○○
右列被告因違反毒品危害防制條例案件，經檢察官提起公訴（九十二年度毒偵字第三
六七五號），本院判決如左：
    主  文
甲○○連續施用第一級毒品，處有期徒刑捌月，扣案之第一級毒品海洛因壹包（淨重
零點壹玖公克，包裝重零點參貳公克）沒收銷燬之。
    事  實
一、甲○○前因施用毒品案件，經本院裁定送觀察、勒戒後，因認有繼續施用毒品之
    傾向，再經本院裁定令入戒治處所施以強制戒治，於戒治期滿後，由台灣高雄地
    方法院檢察署檢察官於民國九十二年四月二日以九十二年度戒毒偵字第二九一號
    不起訴處分確定。詎甲○○猶不知悔改，竟基於施用第一級毒品海洛因之概括犯
    意，於上開不起訴處分後之五年內即於九十二年四月二十九日上午某時、同年五
    月中旬某日、同年六月八日下午六時許，在其高雄市○○區○○街二四號住處，
    以將海洛因滲入香菸內後點燃吸食之方式，連續三次施用第一級毒品海洛因。嗣
    於九十二年五月一日、同年六月八日晚上十一時二十分許在高雄市○○區○○街
    二四號內，分別為警逮捕及盤查，並均採集其尿液送驗而查獲，且於同年六月八
    日查獲時扣得第一級毒品海洛因乙包（淨重零點一九公克，包裝重零點三二公克
    ）。
二、案經高雄市政府警察局移送臺灣高雄地方法院檢察署檢察官偵查起訴。
    理  由
一、訊據被告甲○○對於右揭犯罪事實均坦承不諱，本院復審酌：
  (一)查被告前因施用毒品案件，經本院裁定送觀察、勒戒後，因認有繼續施用毒品之
    傾向，再經本院裁定令入戒治處所施以強制戒治，於戒治期滿後，由台灣高雄地
    方法院檢察署檢察官於九十二年四月二日以九十二年度戒毒偵字第二九一號不起
    訴處分確定之事實，有本院被告院內索引卡紀錄表、台灣高等法院被告全國前案
    紀錄表、刑案資料查註紀錄表及不起訴處分書各乙份在卷可按。是被告於涉本案
    之前，業已一犯施用毒品，並於強制戒治期滿後，經不起訴處分確定甚明。
  (二)次查，經警將被告前後二次遭查獲時所採取之尿液送驗結果，均係呈嗎啡陽性反
    應，有被告尿液採證代碼表二份及高雄市立凱旋醫院九十二年五月八日高市凱醫
    檢字第六五○號、九十二年六月十九日高市凱醫檢字第一一二八號煙毒尿液檢驗
    成績書各乙份在卷可稽。又查，海洛因施用入人體後水解還原成嗎啡，再循嗎啡
    之代謝方式排出體外，業據行政院衛生署藥物食品檢驗局七十三藥檢壹字第○三
    ○二二一號函說明綦詳，且依醫學臨床實驗及根據英國藥學會出版Isolation
    and Indentification of Drugs乙書第二九三頁載明：海洛因經注射入人體後，
    在體內迅速水解成6Monoacety Imorphine，再緩緩繼續水解成嗎啡，然後再循嗎
    啡之代謝方式排出，同書第四三一至四三二頁並載有：嗎啡經注射入人體後，約
    百分之五十以上於八小時內自尿中排出，至二十四小時排出約百分之九十，但四
    十八小時後仍有微量可檢出等語。再者，上開尿液檢驗成績書均載明係以ＧＣ／
    ＭＳ（即氣相層析質譜儀分析法）方法檢驗，而該方法之原理係檢品經氣化後，
    通過層析管分離純化，再將純化後之成分循序送入質譜儀做個別鑑定。因質譜儀
    所測定之圖譜，在化學上被公認具有指紋特性，故可據以完全判定該檢品係為何
    種化合物。職是，台北榮民總醫院即認為「若以氣相層析質譜儀（ＧＣ／ＭＳ）
    作藥物及其代謝產物之定性及定量分析，幾乎不會有偽陽性反應產生」，此經該
    院八十三年四月七日以八三北總內字第三○五九號函示明確。故被告之尿液經以
    氣相層析質譜儀分析法檢驗，既係呈嗎啡陽性反應，顯見被告應有在前揭犯罪時
    間施用第一級毒品海洛因之行為甚明。
  (三)此外，復有當場自被告處查獲之白粉乙包扣案可稽，嗣經送驗結果，該白粉確係
    第一級毒品海洛因無訛（淨重零點一九公克，包裝重零點三二公克），此有法務
    部調查局九十二年七月十日調科壹字第二二○○一五五九六號鑑定通知書乙份在
    卷足憑，益見被告確有施用第一級毒品海洛因。
  (四)綜上所述，被告前曾一犯施用毒品，於強制戒治期滿，經不起訴處分確定，並在
    該不起訴處分後之五年內，再施用本案第一級毒品海洛因，事證應屬明確，其犯
    行應堪認定。
二、查海洛因係屬毒品危害防制條例第二條第二項第一款所規定之第一級毒品，核被
    告所為，係犯毒品危害防制條例第十條第一項施用第一級毒品罪。被告持有毒品
    ，復進而施用，其持有毒品之低度行為，為施用毒品之高度行為所吸收，不另論
    罪。被告先後三次施用第一級毒品海洛因之犯行，時間緊接，所犯構成要件相同
    ，顯係基於概括犯意為之，為連續犯，依刑法第五十六條規定，以一罪論，並加
    重其刑。至被告於九十二年五月中旬某日、六月八日施用第一級毒品海洛因之犯
    行（六月八日之犯行部分，檢察官誤以九十二年度毒偵字第三七三九號另行起訴
    ），公訴意旨雖未論及，但與其所指於九十二年四月二十九日施用毒品之犯行，
    有連續犯之裁判上一罪之關係，已如前述，應為起訴效力所及，本院自應併予審
    判，附此敘明。本院審酌被告曾因施用毒品之行為，甫因戒治期滿於九十二年四
    月二日經檢察官不起訴處分，竟於短期內再為本案犯行，足見其不思悔改，自制
    力亦顯不佳；惟考量被告於本院審理時即能坦承犯行，犯後態度良好，而其施用
    毒品行為於本質上係屬自我戕害行為，並未對社會造成直接而過鉅之損害，反社
    會性之程度應屬較低等一切情狀，酌情量處如主文所示之刑，以資懲儆。又扣案
    之第一級毒品海洛因乙包，既屬毒品，爰依毒品危害防制條例第十八條第一項前
    段規定，併予宣告沒收銷燬之。
據上論斷，應依刑事訴訟法第二百九十九條第一項前段，毒品危害防制條例第十條第
一項、第十八條第一項前段，刑法第十一條、第五十六條，判決如主文。
本案經檢察官黃秋婷到庭執行職務。
中      華      民      國    九十二    年      七      月    三十一    日
                              臺灣高雄地方法院刑事第七庭
                                  法  官  陳信旗
右判決正本證明與原本無異。
如不服本判決，應於送達後十日內，向本院提出上訴狀。
                                  書記官  張家榮
中      華      民      國    九十二    年      七      月    三十一    日
附錄本判決論罪之法條：
毒品危害防制條例第十條第一項
    施用第一級毒品者，處六月以上五年以下有期徒刑。


司法院資訊處製作；財團法人民間司法改革基金會備份。
